臺灣新竹地方法院民事判決  
111年度訴字第382號
原      告  呂芳禎  
            古龍玉英
上二人共同
訴訟代理人  彭成青律師
被      告  聯發農業科技有限公司


法定代理人  鄭  銓  
被      告  張文政  
            鍾華翔  
上列當事人間返還租賃物等事件，本院於民國111年8月2日言詞
辯論終結，判決如下：
    主  文
一、被告聯發農業科技有限公司應將坐落新竹縣關西鎮仁安段一
    ○一三、一○一五、一○一五之一、一○四四、一○四四之一、
    一○四八地號土地騰空返還予原告呂芳禎。
二、被告聯發農業科技有限公司、張文政、鍾華翔應連帶給付原
    告呂芳禎新臺幣貳拾捌萬元，及自民國一一一年三月十六日
    起至清償日止，按年息百分之五計算之利息。並自民國一一
    一年三月一日起至返還第一項土地之日止，按月連帶給付原
    告呂芳禎新臺幣貳萬捌仟元。
三、被告聯發農業科技有限公司應將坐落新竹縣○○鎮○○段○○○○○○
    ○○○地號土地及門牌號碼新竹縣○○鎮○○里○鄰○○○○○號建物，
    騰空返還予原告古龍玉英及全體共有人。
四、被告聯發農業科技有限公司、張文政應連帶給付原告古龍玉
    英新臺幣參萬貳仟元，及自民國一一○年七月一日起至返還
    第三項土地、建物之日止，按月連帶給付原告古龍玉英新臺
    幣貳萬貳仟元。
五、訴訟費用由被告聯發農業科技有限公司、張文政、鍾華翔連
    帶負擔百分之五十五，其餘百分之四十五由被告聯發農業科
    技有限公司、張文政連帶負擔。
六、本判決第一、二項，於原告呂芳禎以新臺幣伍拾參萬貳仟元
    供擔保後，得假執行。但被告聯發農業科技有限公司、張文
    政、鍾華翔如以新臺幣壹佰伍拾玖萬陸仟元為原告呂芳禎預
    供擔保後，得免為假執行。
七、本判決第三、四項，於原告古龍玉英以新臺幣肆拾參萬捌仟
    元供擔保後，得假執行。但被告聯發農業科技有限公司、張
    文政如以新臺幣壹佰參拾壹萬肆仟元為原告古龍玉英預供擔
    保後，得免為假執行。 
    事實及理由
甲、程序事項
壹、按不變更訴訟標的，而補充或更正事實上或法律上之陳述者
    ，非為訴之變更或追加，民事訴訟法第256條定有明文。原
    告呂芳禎、古龍玉英（下稱原告2人）起訴時原聲明：⑴被告
    聯發農業科技有限公司（下稱聯發公司）應將坐落新竹縣關
    西鎮仁安段1013、1015、1015-1、1044、1044-1、1048地號
    土地（下稱租約甲土地或分稱地號）騰空返還予原告呂芳禎
    。⑵被告聯發公司、張文政、鍾華翔（下稱被告3人）應連帶
    給付原告呂芳禎新臺幣（下同）280,000元，及自起訴狀繕
    本送達被告3人之翌日起至清償日止，按年息5%計算之利息
    。⑶被告3人應自民國111年3月1日起至返還租約甲土地之日
    止，按月連帶給付原告呂芳禎28,000元。⑷被告聯發公司應
    將坐落新竹縣○○鎮○○段0000○0000地號土地及門牌號碼新竹
    縣○○鎮○○里0鄰00○0號建物（下稱租約乙房地），騰空返還
    予原告古龍玉英。⑸被告聯發公司、張文政（下稱被告2人）
    應連帶給付原告古龍玉英32,000元，及自110年7月1日起至
    返還租約乙房地之日止，按月連帶給付原告古龍玉英22,000
    元。⑹訴訟費用由被告3人連帶負擔。⑺願供擔保，請准宣告
    假執行。嗣原告古龍玉英因租約乙房地尚有其他共有人，故
    將聲明⑷更正為：被告聯發公司應將租約乙房地騰空返還予
    原告古龍玉英「及全體共有人」（卷第182頁）。核屬更正
    法律上之陳述，與前揭規定相符，應予准許。
貳、被告聯發公司，經合法通知，未於言詞辯論期日到場，核無
    民事訴訟法第386條所列各款情形，爰依原告2人聲請由其等
    一造辯論而為判決。
乙、實體事項　　
壹、原告呂芳禎起訴主張：
一、其為1013、1015、1015-1、1048地號土地所有權人，1044、
    1044-1地號土地則係經父親即土地所有人呂傳龍授權管理（
    卷第185頁）。原告呂芳禎於110年4月1日與被告聯發公司簽
    訂土地租賃契約書，將租約甲土地出租予被告聯發公司，並
    由被告張文政、鍾華翔擔任連帶保證人，租期自110年4月1
    日起至114年12月31日止，每月租金28,000元，押租金56,00
    0元（下稱租約甲，卷第33-36頁）。
二、詎料被告聯發公司僅給付110年4月份之租金，甚至在原告呂
    芳禎所有之1013地號土地上堆置廢木材、廢木屑、廢木邊角
    材等物，於110年5月27日上午引發火災，並延燒至相鄰之原
    告古龍玉英所有之1012地號土地。火勢撲滅後，經環保局人
    員至現場勘察，認定上述堆置物品屬廢棄物，未久被告聯發
    公司負責人鄭銓及廠長即被告張文政均經臺灣新竹地方檢察
    署檢察官以110年度偵字第8105號違反廢棄物清理法提起公
    訴，並經本院刑事庭以110年度訴字第726號判決鄭銓及張文
    政共同犯廢棄物清理法第46條第4款前段之非法清理廢棄物
    罪，各處有期徒刑6月確定（下稱刑案）。被告聯發公司所
    為堆置廢棄物行為，顯然已違反租約甲第9條「土地不得供
    非法使用或存放危險物品影響公共安全」及特約事項㈠「不
    得堆置事業廢棄物或毒害環境等物品」之約定，原告自得終
    止租約甲並請求損害賠償。
三、原告呂芳禎業於110年12月17日寄發竹北光明郵局第490號存
    證信函催告被告3人應於110年12月31日前給付110年5月至同
    年12月之租金及清除1013地號土地上之廢棄物（卷第37-39
    頁），詎料被告3人迄今置之不理，有現況照片可證（卷第1
    49-157頁）。爰依民法第438條第2項、第440條第1項規定，
    以起訴狀繕本送達被告聯發公司為終止租約甲之意思表示。
㈠、租約甲既經終止，被告聯發公司占有租約甲土地即屬無權占
    有，原告呂芳禎自得依民法第455條、第767條之規定，請求
    被告聯發公司將租約甲土地騰空返還。
㈡、被告聯發公司尚欠110年5月1日起至111年2月28日止共10個月
    之租金合計280,000元（計算式：28,000×10＝280,000）。又
    被告聯發公司於租約甲經終止後繼續占用租約甲土地，屬無
    法律上之原因而受利益，致原告呂芳禎受有損害，原告呂芳
    禎自得依租約甲、民法連帶保證、民法第179條規定，請求
    被告3人連帶給付租金280,000元及自111年3月1日起至返還
    租約甲土地之日止，按月連帶給付28,000元不當得利。
四、並聲明：如程序事項壹、聲明⑴⑵⑶⑹⑺所示。
貳、原告古龍玉英起訴主張：
一、租約乙房地係原告古龍玉英與其子女即訴外人古助嬌、古榮
    森、古榮寬、古榮宏、古裕珠、古裕聆共有及公同共有（卷
    第41-51、81頁）。原告古龍玉英於109年12月22日與被告聯
    發公司簽訂房屋租賃契約書，將租約乙房地出租予被告聯發
    公司，並由被告張文政擔任連帶保證人，租期自110年1月1
    日起至114年12月31日止，110年1月1日至同年3月31日每月
    租金20,000元，110年4月1日後每月租金22,000元，押租金4
    0,000元（下稱租約乙，卷第53-60頁）。
二、前述被告聯發公司堆置廢棄物之行為，亦違反租約乙第10條
    及特約事項㈠之約定（內容與租約甲相同），原告古龍玉英
    業於110年6月25日寄發關西郵局第49號存證信函終止租約乙
    （卷第61-64頁），原告古龍玉英自得依民法第455條、第76
    7條第1項前段、第821條規定，請求被告聯發公司返還租約
    乙房地予原告古龍玉英及全體共有人。
三、此外，被告聯發公司尚欠租金包括110年5月份剩餘之10,000
    元、6月份22,000元共32,000元。又被告聯發公司於租約乙
    經終止後繼續占用租約乙土地，屬無法律上之原因而受利益
    ，致原告古龍玉英受有損害，原告古龍玉英自得依租約乙、
    民法連帶保證、民法第179條規定，請求被告2人連帶給付租
    金32,000元及自110年7月1日起至返還租約乙房地之日止，
    按月連帶給付22,000元不當得利。
四、並聲明：如程序事項壹、更正後⑷及⑸⑹⑺聲明所示。
參、被告則答辯以：
一、被告張文政：
　1.土地上堆放之物品為農業廢棄物並非事業廢棄物，會趕緊委
    請有該類別廢棄物清除執照之廠商清除。
　2.火災之後有與原告古龍玉英簽終止租約，為何還要按月付錢
    ?金額應由鄭銓共同分擔，與被告鍾華翔無關。未為答辯聲
    明。
二、被告鍾華翔：本人只是擔任保證人，對於本案之處理都不知
    道，同意原告之請求，只待被告張文政之清除計畫經環保局
    核准（卷第163頁）。未為答辯聲明。
三、被告聯發公司未於言詞辯論期日到場，亦未提出書狀作何聲
    明或陳述。
肆、本院之判斷：
一、「承租人應依約定方法，為租賃物之使用、收益；無約定方
    法者，應以依租賃物之性質而定之方法為之。承租人違反前
    項之規定為租賃物之使用、收益，經出租人阻止而仍繼續為
    之者，出租人得終止契約。」（民法第438條第1項、第2項
    ）、「承租人應依約定日期，支付租金。」（民法第439條
    前段）、「承租人租金支付有遲延者，出租人得定相當期限
    ，催告承租人支付租金，如承租人於其期限內不為支付，出
    租人得終止契約。租賃物為房屋者，遲付租金之總額，非達
    2個月之租額，不得依前項之規定，終止契約。」（民法第4
    40條第1項、第2項前段）、「承租人於租賃關係終止後，應
    返還租賃物。」（民法第455條前段）。再者，租約甲第9條
    及租約乙第10條及租約甲、乙之特約事項㈠，均約定「土地
    不得供非法使用或存放危險物品影響公共安全。」、「乙方
    承租本案土地用途為堆置樹枝、樹幹，作為農業資材材料使
    用，不得堆置事業廢棄物或毒害環境等物品。」
二、原告呂芳禎部分：
㈠、被告聯發公司僅給付原告呂芳禎110年4月份租金，原告呂芳
    禎於110年12月17日以存證信函向被告3人催告時，被告聯發
    公司已積欠租金8期，為兩造不爭執。此外，被告聯發公司
    之負責人鄭銓及廠長即被告張文政經刑案判刑確定，亦經本
    院職權調閱刑事卷宗查閱無訛，被告聯發公司在1013地號土
    地上堆置之廢木材、廢木屑、廢木邊角材等物，既未經申請
    核准為資源回收物，即為廢棄物，更引發火災危及公共安全
    ，是以被告聯發公司、張文政在1013地號土地上堆置廢棄物
    之行為，已違反租約甲第9條及特約事項㈠之約定甚明。綜上
    ，原告呂芳禎以本件起訴狀繕本送達作為終止租約甲之意思
    表示（送達日111年3月15日，卷第65頁)於法有據，是以租
    約甲業於111年3月15日終止。
㈡、承上，原告呂芳禎依前引民法第455條前段規定「承租人於租
    賃關係終止後，應返還租賃物。」請求被告聯發公司將租約
    甲土地騰空返還予原告呂芳禎，為有理由，應予准許。
㈢、按保證債務之連帶保證人，係指保證人與主債務人負同一債
    務，對於債權人各負全部給付之責任者而言。被告張文政、
    鍾華翔不爭執為租約甲之連帶保證人，自應與被告聯發公司
    就租金給付義務及不當得利返還義務連帶負責。
　⒈租金280,000元部分：
    被告聯發公司僅給付原告呂芳禎110年4月份租金，自110年5
    月1日起至111年3月15日租約甲終止前，尚欠10.5個月租金
    ，原告呂芳禎於111年3月4日起訴時請求其中10個月租金280
    ,000元及法定遲延利息，即無不可。至於押租金，依租約甲
    第5條約定，待被告聯發公司騰空交還土地後方無息退還，
    尚不得作為租金之一部予以抵充，附此敘明。
  ⒉0.5個月租金14,000元及按月不當得利28,000元部分：
  ⑴111年3月1日起至同年月15日止，租約甲尚存續，被告聯發公
    司仍應給付此段期間內之租金14,000元。
　⑵無法律上原因而受利益，致他人受損害者，應返還其利益，
    民法第179條前段定有明文。無權占有他人之土地，可能獲
    得相當於租金之利益，為社會通常之觀念。租約甲業於111
    年3月15日終止，被告聯發公司無權占用租約甲土地迄今，
    每月可獲得相當於租金之不當利益28,000元。
　⒊是以，原告呂芳禎請求被告3人連帶給付280,000元，及自起
    訴狀繕本送達被告3人翌日即111年3月16日（卷第65-69頁）
    起至清償日止，按年息5%計算之利息，及自111年3月1日起
    至返還租約甲土地之日止，按月連帶給付28,000元，均為有
    理由，均應准許。
二、原告古龍玉英部分　　
㈠、按所有人對於無權占有或侵奪其所有物者，得請求返還之；
    各共有人對於第三人，得就共有物之全部為本於所有權之請
    求，但回復共有物之請求，僅得為共有人全體之利益為之；
    第821條之規定，於公同共有準用之，民法第767條第1項前
    段、第821條、第828條分別定有明文。被告聯發公司堆置廢
    棄物行為違反租約乙之第10條及特約事項㈠，已如前述，原
    告古龍玉英依民法第438條第2項於110年6月25日寄發關西郵
    局第49號存證信函終止租約乙，有存證信函在卷可憑（卷第
    53-64頁），被告2人亦未爭執，應認真實，此後被告聯發公
    司即無權占有租約乙房地。原告古龍玉英依前引規定請求被
    告聯發公司將租約乙房地騰空返還予原告古龍玉英及全體共
    有人，洵屬有據。
㈡、租約乙終止前，被告聯發公司尚欠110年5月份租金餘款1,000
    元及6月份租金22,000元，被告張文政為租約乙之連帶保證
    人，是原告古龍玉英請求被告2人連帶給付32,000元，及自1
    10年7月1日起，至返還租約乙房地之日止，按月連帶給付22
    ,000元，均有理由，均應准許。
伍、原告2人均陳明願供擔保請准宣告假執行，核無不合，爰各
    酌定相當之擔保金額准許之。另依民事訴訟法第392條第2項
    ，職權為被告3人酌定相當之擔保後，併宣告得免為假執行
    。
陸、本件事證已臻明確，兩造其餘攻擊防禦方法及證據，核與判
    決結果不生影響，爰不一一論述。
柒、訴訟費用負擔之依據：民事訴訟法第78條、第85條第1項、
    第2項。　
中　　華　　民　　國　　111 　年　　8 　　月　　23　　日
                  民事第二庭    法　官　陳麗芬
以上正本係照原本作成。
如對本判決上訴，須於判決送達後20日內向本院提出上訴狀。如
委任律師提起上訴者，應一併繳納上訴審裁判費。
中　　華　　民　　國　　111 　年　　8 　　月　　23　　日
                                書記官　曾煜智